最高法院刑事判決　　　　　　九十四年度台上字第五六七三號
　　上　訴　人　甲○○
　　　　　　　　　　　　8之6.
　　　　　　　　　　　　屋6鄰.
　　　　　　　　乙○○
　　　　　　　　　　　　20之3號（另案在台灣台南監獄執行
　　　　　　　　　　　　中）
上列上訴人等因擄人勒贖等罪案件，不服台灣高等法院中華民國
九十四年七月十二日第二審更審判決（九十四年度上更(一)字第一
六０號，起訴案號：台灣桃園地方法院檢察署九十年度偵字第八
八七０、九五八三、一二０九八、一二六０八、一五四一五、一
五七三四、一五九七五、一五九七六號），提起上訴，本院判決
如下：
    主  文
上訴駁回。
    理  由
一、甲○○部分：
按刑事訴訟法第三百七十七條規定，上訴於第三審法院，非以判
決違背法令為理由，不得為之。是提起第三審上訴，應以原判決
違背法令為理由，係屬法定要件。如果上訴理由狀並未依據卷內
訴訟資料，具體指摘原判決不適用何種法則或如何適用不當，或
所指摘原判決違法情事，顯與法律規定得為第三審上訴理由之違
法情形，不相適合時，均應認其上訴為違背法律上之程式，予以
駁回。本件原判決認定上訴人甲○○得知賴有財（另案偵查）欲
選擇擄人勒贖之作案目標，乃提議以游文雄為對象。賴有財認為
可行，即與甲○○、陳德新（已判刑確定）、許青山（通緝中）
共同基於意圖勒贖而擄人之犯意聯絡，於民國八十九年十二月下
旬某日中午，甲○○騎機車，許青山駕駛小客車搭載陳德新、賴
有財，並攜帶客觀上可供兇器使用之柴刀乙支及膠帶乙捲，在桃
園縣中壢市中壢漁市場附近會合後，再由甲○○引導許青山等人
至桃園縣桃園市○○路一０八八號游文雄公司附近，指認游文雄
之座車。適游文雄駕車外出，許青山等人即一路尾隨。迨行經桃
園市○○路陸橋下時，見游文雄暫時停車，賴有財隨即下車，持
柴刀進入游文雄之車內予以壓制，陳德新亦進入後座勒住游文雄
頸部，復以膠帶矇住其雙眼並綑綁雙手後，押至後座，由陳德新
監視，致使游文雄不能抗拒，然後由賴有財接手駕駛游文雄之小
客車繼續前行，以非法方法剝奪游文雄之行動自由；甲○○則騎
機車，許青山駕駛小客車在後接應。其間，賴有財、陳德新迫令
游文雄交付新台幣（下同）五十萬元之贖款，游文雄聯絡友人籌
款後，約定在桃園市○○路、龍安街口交款（陳德新、賴有財於
擄人行為中，強取游文雄身上之七千元及金融卡乙張，並至自動
付款機提領十萬元部分，甲○○及許青山均未參與）。嗣游文雄
之友人將五十萬元送至約定地點，賴有財、陳德新得款後，駕車
繼續前進，駛至中壢市○○路附近，因車輛拋錨，遂將游文雄及
其小客車棄置該處，由許青山駕駛小客車接應離去。勒贖所得五
十萬元由甲○○、許青山各分得十萬元，陳德新、賴有財各分得
十五萬元等情。爰撤銷第一審關於甲○○部分之判決，改判論處
甲○○共同意圖勒贖而擄人罪刑，已綜合全部卷證資料，敘明所
憑之證據及認定之理由；而以甲○○否認犯罪所持之辯解為不足
採，予以指駁綦詳。所為論敘，俱有卷存之證據資料可資覆按，
從形式上觀察，並無判決違背法令之情形存在。按證據之取捨及
其證明力之判斷，屬事實審法院之職權，倘其判斷不違反經驗法
則與論理法則，即不容任意指摘為違法，而執為第三審上訴之合
法理由。原判決採納陳德新、賴有財在警詢、偵查及第一審法院
所為不利於甲○○之陳述，為認定事實所憑證據之一，已詳敘斟
酌取捨而得心證之理由。復以陳德新因拒捕遭警方開槍擊傷，送
醫急救後，經警派員前往醫院製作筆錄；賴有財則自九十年六月
一日起因案在押，彼此間並無聯絡、勾串之可能。而有關本案確
係甲○○提議以游文雄為作案對象，並引導其餘共犯指認游文雄
之座車，予以跟蹤，見機擄人乙節，其所為之陳述均屬一致，應
非虛妄。且由甲○○與游文雄之地緣關係以觀，甲○○自當知悉
游文雄之背景及財力，不因游文雄不認識甲○○，而得執為其有
利之證明。陳德新嗣改稱因懷疑甲○○向警方檢舉其吸毒，故誣
指甲○○參與犯罪等語為迴護之詞，不足採信，併於理由內逐一
剖析，論敘明灼（見原判決第六面第三十行至第十一面第二十五
行），核與經驗法則及論理法則無違。上訴意旨摭拾賴有財等人
所為業經原判決摒棄不採之陳述，憑己見為不同評價，任意指摘
原判決違法，不符第三審上訴之法定要件。又原判決以陳德新在
偵查中供稱：「在中園路加油站附近，游（文雄）車故障，我和
賴（有財）將游及他的車子放在現場，許（青山）開車來戴我和
賴離開，前往中壢魚市場附近，吳（貴藤）騎機車一直跟在游車
後面，吳看我和賴上了許車，他也一起到魚市場附近會合……」
等語（見原判決第八面第七行至第十一行；九五八三號偵查卷第
一八五頁），據以認定陳德新、賴有財強擄游文雄後，甲○○仍
騎機車，許青山駕駛小客車尾隨接應，與卷內資料並無不合，亦
無上訴意旨所稱認定事實不依證據之違誤。至陳德新、賴有財另
稱甲○○引導其指認游文雄之座車後，即已先行離開等語，雖與
上開陳述不盡相符，但原判決既採憑上開陳述為判斷之依據，當
然排除其餘與此不同部分之陳述，此為證據取捨之當然法理，判
決內未說明該陳述不採之理由，尤難謂與判決所載理由矛盾之違
法之情形相當。關於擄人勒贖所得五十萬元如何分贓，陳德新、
賴有財所供雖有歧異，然應以陳德新在警詢及偵查中所述符合事
實，堪予採信，原判決已加審酌說明（見原判決第十一面第二十
六行至第十三面第二行）；何況甲○○與其他共犯如何朋分五十
萬元，要屬犯罪後處分贓物之問題，不影響其已成立之犯罪，不
得執此爭辯，資為適法之第三審上訴理由。再，游文雄不認識甲
○○，仍無從據為有利於甲○○之證明，既如前述；許青山則業
經原審通緝中（見原審上訴卷第二宗第三二一頁），故原審更審
時未傳訊游文雄、許青山指認甲○○是否參與犯罪，徒為無益之
調查，不生違背法令之問題。上訴意旨其餘指摘之各節，係就原
審採證認事職權之適法行使，及判決內已明白論斷之事項，任持
己見砌詞指摘，並為單純事實上之爭執，均與法律規定得為第三
審上訴理由之違法情形，不相適合，其上訴為違背法律上之程式
，應予駁回。
二、乙○○部分：
按上訴書狀應敘述上訴之理由，其未敘述者，得於提起上訴後十
日內補提理由書於原審法院，未補提者，毋庸命其補提。又已逾
上述期間，而於第三審法院未判決前，仍未提出上訴理由書狀者
，第三審法院應以判決駁回之，刑事訴訟法第三百八十二條第一
項、第三百九十五條分別定有明文。本件上訴人乙○○於九十四
年八月一日提起上訴，但其上訴書狀並未敘述上訴之理由，迄今
逾期已久，於本院未判決前仍未補提理由書，依上開規定，其上
訴即非合法，應予駁回。
據上論結，應依刑事訴訟法第三百九十五條，判決如主文。
中　　華　　民　　國　九十四　年　　十　　月　 十一 　日
                      最高法院刑事第三庭
                          審判長法官  紀　俊　乾
                                法官  黃　正　興
                                法官  劉　介　民
                                法官  陳　東　誥
                                法官  孫　增　同
      本件正本證明與原本無異
                                      書  記  官
中　　華　　民　　國　九十四　年　　十　　月　 十七　 日
                                                      v
